【裁判字號】    98,台上,6908
【裁判日期】    981119
【裁判案由】    違反毒品危害防制條例
【裁判全文】
最高法院刑事判決            九十八年度台上字第六九０八號
上  訴  人  甲○○
上列上訴人因違反毒品危害防制條例案件，不服台灣高等法院高
雄分院中華民國九十八年九月二十二日第二審更審判決（九十八
年度上更(一)字第一０七號，起訴案號：台灣高雄地方法院檢察署
九十七年度偵字第七四五三號），提起上訴，本院判決如下：
    主  文
原判決撤銷，發回台灣高等法院高雄分院。
    理  由
本件原判決撤銷第一審關於上訴人甲○○販賣第一級毒品部分之
科刑判決，改判依想像競合犯之例，從一重論處上訴人販賣第一
級毒品罪刑（係以一行為觸犯販賣第一級毒品罪及轉讓第二級毒
品罪；累犯，處有期徒刑十六年，褫奪公權五年，並為相關沒收
之宣告。上訴人另被訴販賣第二級毒品予廖俊豪部分，業經第一
審諭知無罪之判決確定）；固非無見。
惟查：（一）原判決對於扣案之第一級毒品海洛因及第二級毒品
甲基安非他命各一包（下稱扣案毒品）證據能力之有無，於理由
欄說明：依證人鄭淑月、曾富煌於第一審之證詞，扣案毒品係警
員實施臨檢盤查時，自鄭淑月身上查扣，警員因而認上訴人與鄭
淑月、曾富煌犯罪嫌疑重大，以準現行犯身分予以逮捕，再依刑
事訴訟法第一百三十條規定為「附帶搜索」；故扣案毒品非由非
法搜索所得，均應有證據能力等情（見原判決理由欄壹之一）。
然依卷內資料，在第一審審理時，證人鄭淑月證稱：「（警察如
何查獲妳？）我們三人在門口（指ＯＫ便利超商門口），我手上
還拿著涼水，就叫我們去派出所。…（警方查獲毒品時，毒品放
在何處？）放在我手上，因為那兩瓶涼水在我手上」等語（見第
一審卷第八八頁背面至第八九頁）；證人曾富煌證稱：「（你們
三人到ＯＫ便利超商後，情形如何？）我先請鄭淑月拿一千元（
新台幣，下同）給被告，他們兩人一起進去超商，我跟在後面進
去買菸，我們三人一起在櫃台，後來走出超商後，就被警察查獲
…鄭淑月與甲○○拿涼水，鄭淑月手上拿涼水，我買菸，櫃台要
找我錢，找完錢出來，警察就將我們擋下」等語（見第一審卷第
九三頁背面至第九四頁）。倘彼二人證述之查獲經過無訛，則警
員在超商門口攔阻上訴人與鄭淑月、曾富煌之時，是否係在實施
臨檢盤查，即非無疑。又警員於扣案毒品之扣押筆錄內並未記載
其搜索之依據（見高市警楠分偵字第０九七０００五一三三號卷
影本第一至二頁），則本件是否符合刑事訴訟法第一百三十條規
定之「附帶搜索」要件，尚欠明瞭。此攸關扣案毒品是否係因違
背法定程序取得之證據，且非不可傳喚當時查獲之警員魏志寬、
黃志宏調查。原判決未予調查釐清，遽認扣案毒品具證據能力並
採為論罪依據，自有未洽。（二）原判決於事實欄記載：上訴人
與曾富煌約定在高雄市○○區○○路上之消防隊前碰面，雙方見
面後上訴人收取一千元並交付扣案毒品，嗣後，始在加昌路與加
宏路口之ＯＫ便利超商門口為警查獲等情（見原判決正本第二頁
）。似認本件毒品之交易、轉讓地點係在消防隊前。但於理由欄
卻說明：上訴人在超商交易海洛因時，因曾富煌向其索取甲基安
非他命，乃基於轉讓之意，一併交付甲基安非他命等情（見原判
決正本第十至十一頁）。似又認本件毒品之交易、轉讓地點係在
超商。此部分事實之認定與理由之說明顯然齟齬而有理由矛盾之
違法。（三）原判決理由欄既稱本件毒品之交易、轉讓地點在超
商；卻又認證人鄭淑月、曾富煌所述：上訴人係將扣案毒品以膠
布貼於超商所販售之飲料下方等情節悖乎情理，難予採信（見原
判決正本第十頁），理由欄之前後說明已有不符。且證人鄭淑月
在第一審審理時證稱：「（警方扣到毒品時，毒品、涼水已經分
開？）是，我把它拆開，膠布還沒有拿起來」等語（見第一審卷
第八九頁）；則扣案毒品是否有以膠布黏貼痕跡，似可勘驗扣案
毒品以明究竟。原判決於此是否足為鄭淑月、曾富煌供述內容之
補強證據未予調查，率認彼二人對於扣案毒品之交付過程不足採
信，併有調查未盡之違誤。以上，或為上訴意旨所指摘，或為本
院得依職權調查之事項，應認原判決仍有撤銷發回更審之原因。
據上論結，應依刑事訴訟法第三百九十七條、第四百零一條，判
決如主文。
中    華    民    國  九十八  年   十一   月   十九   日
                      最高法院刑事第七庭
                          審判長法官  林  永  茂
                                法官  吳  昆  仁
                                法官  蘇  振  堂
                                法官  蕭  仰  歸
                                法官  林  立  華
      本件正本證明與原本無異
                                      書  記  官
中    華    民    國  九十八  年   十一   月  二十三  日
                                                      Ｑ


司法院資訊處製作；財團法人民間司法改革基金會備份。
